臺灣臺北地方法院民事判決　九十一年度家訴字第二一號
　　原　　　告　乙○○
　　被　　　告　甲○○
右當事人間履行協議事件，本院判決如左：
    主    文
被告應給付原告新台幣壹佰萬元。
訴訟費用由被告負擔。
    事    實
壹、原告方面：
  一、聲明：被告應給付原告新台幣（以下同）一百萬元。
  二、陳述：
    (一)兩造原為夫妻，婚姻關係存續中共同購置台北市○○區○道路一一九號一樓及
      地下室之不動產，登記於原告名下，惟雙方婚姻關係發失破綻，互信基礎已失
      乃協議，為對上開不動產之分割協議，約定由被告取得上開不動產所有權，但
      應分期給付原告一百五十萬元，詎料，被告僅給五十萬元，其餘一百萬元已經
      到期卻不為履行，迄今遲延已達三年二個月之久。
    (二)兩造協議離婚時，對於右開不動產之貸款並未約定應由何人負責繳交，蓋既約
      定被告給付尾期給付一百萬元於原告後，原告即應登記該房地為被告所有，係
      以被告之給付作為原告原始之出資償還請求；被告占有右開房地，該房地之抵
      押貸款之本息理應由被告繳納，被告占有該房地，不許原告出賣，嗣後亦不願
      再清償貸款，致房地有受實行抵押權之危險，原告恐拍賣清償抵押債權後亦無
      法負擔法定稅金，為此提起本件訴訟，請求被告給付一百萬元。
  三、證據：提出兩造八十七年十二月二十九日和解書、建築改良物登記簿謄本、土
      地登記簿謄本為證。
貳、被告方面：被告未於最後言詞辯論期日到場，惟據其前到場聲明、陳述如下：
  一、聲明：原告之訴駁回。
  二、陳述：兩造婚姻關係存續期間，購入原告所指之房屋，並登記為原告所有。嗣
      雙方於八十七年十二月二十九日協議離婚後，被告仍按月繳付該房屋之抵押貸
      款，累計已達一百九十四萬一千三百六十八元，而該筆房地既登記為原告所有
      ，被告代其清償抵押貸款債務，顯已超出原告所請求之一百萬元，故原告之訴
      無理由。
  三、證據：提出貸款收據、八十七年七月一日台北市信義區調解委員會調解筆錄（
      下稱調解筆錄）影本為證。
    理    由
一、原告起訴主張兩造於婚姻關係存續中，共同購置台北市○○區○道路一一九號一
    樓及地下室之不動產，並登記於原告名下，八十七年十月二十九日雙方協議離婚
    時，約定由被告取得上開不動產所有權，但應分期給付原告一百五十萬元，詎被
    告僅給五十萬元，其餘一百萬元迄未給付，為此請求被告給付一百萬元等語。被
    告則以兩造於八十七年十二月二十九日協議離婚後，被告仍按月繳付該房屋之抵
    押貸款，累計已達一百九十四萬一千三百六十八元，而系爭房地登記為原告所有
    ，被告代原告清償之抵押貸款債務共二十六期，金額達一百九十四萬一千三百六
    十八元，顯已超出原告所請求之一百萬元，故原告之訴無理由等語，資為抗辯。
二、查兩造先於八十七年七月一日就系爭不動產之分配在台北市信義區調解委員會（
    成立調解，復於八十七年十二月二十九日變更原約定內容另成立和解，系爭不動
    產上設定有本金最高限額抵押權一千零二十萬元及被告於兩造離婚後繼續繳納部
    分系爭不動產上之抵押貸款之事實，為兩造所不爭執，並有八十七年十二月二十
    九日和解書、建築改良物登記簿謄本、土地登記簿謄本、貸款收據、八十七年七
    月一日調解筆錄在卷可憑，堪信為真實。本件爭點在於被告是否因清償系爭不動
    產上之抵押貸款已逾一百萬元，而得免除對原告之債務，爰審酌如下：
  (一)原告主張系爭不動產上之抵押債務人係上興交通企業有限公司（下稱上興公司）
    ，而被告為上興公司之負責人，貸款向來由被告負責處理並支付，未據被告爭執
    ；參以兩造於八十七年十二月二十九日成立和解時約定「公司債務概由乙方（即
    被告）負責處理，與甲方（即原告）無關。」等語（參見和解書第六條），則依
    兩造不爭執之上開和解內容，上興公司債務自應由被告負責處理，原告主張系爭
    不動產上之上興公司之債務應由被告清償，應足採信。
  (二)兩造不爭執之和解書第一條約定「甲方（即原告）同意由乙方（即被告）以新台
    幣（下同）壹佰伍拾萬元給付甲方，作為甲方放棄此不動產產權全部之條件。並
    由乙方分期（頭期款及尾款）給付甲方。」、第三條約定「乙方預定在十八個月
    左右，再付與甲方。」，可見兩造約定由被告於八十九年六月底給付原告一百萬
    元，而自兩造八十七年十二月二十九日立約起算十八個月，系爭不動產抵押貸款
    每月應清償之金額為七萬餘元，有被告提出之擔保放款利息收據在卷可憑，依此
    計算十八個月應繳納之貸款至少一百二十六萬元，遠高於被告應給付原告之一百
    萬元，且系爭不動產係由被告占有使用，衡情原告不可能繳納十八個月一百二十
    六萬元之貸款並由被告占有使用系爭房地，待十八個月過後再由被告給付一百萬
    元。
  (三)系爭不動產上之抵押債務人係上興公司，已如前述，足證原告並非債務人，復觀
    諸兩造先後簽訂之調解筆錄或和解書，均未見約定由原告負擔上興公司之債務，
    被告抗辯為原告清償部分抵押債務委不足取；又被告縱代上興公司清償債務亦與
    原告無關，仍不能免除其依兩造和解書之約定對原告所負系爭一百萬元債務。
  (四)觀諸兩造系爭八十七年十二月二十九日成立之和解書第三條約定「乙方（即被告
    ）預定在十八個月左右，再付與甲方（一百萬元）。」，依此計算兩造約定之履
    行期為八十九年六月底，現已屆清償期。從而，原告依兩造和解書之約定，訴請
    被告給付尚未給付之一百萬元即有理由，應予准許。
三、據上論結，原告之訴為有理由，爰依民事訴訟法第三百八十五條第一項前段、第
    七十八條判決如主文。
中　　　華　　　民　　　國　　九十一　　年　　　七　　　月　　三　　日
                                            家事法庭法      官　林妙黛
右為正本係照原本作成。
如對本判決上訴，須於判決送達後二十日之不變期間內，向本院提出上訴狀。
中　　　華　　　民　　　國　　九十一　　年　　　七　　　月　　四　　日
　　　　　　　　　　　　　　　　　　　　　　　　　　書　記　官　尹遜言
